臺灣臺北地方法院民事判決　　　　　　100年度醫簡上字第1號
上　訴　人　周靜
訴訟代理人　林憲同律師
被 上 訴人　李信賢
上列當事人間請求損害賠償事件，上訴人對於中華民國99年12月
9日本院臺北簡易庭99年度北醫簡字第5號判決提起上訴，經本院
於100年11月11日言詞辯論終結，判決如下：
    主      文
上訴駁回。
第二審訴訟費用由上訴人負擔。
    事實及理由
一程序方面：本件上訴人於民國99年12月28日聲明在新臺幣（下
  同）20萬元之範圍內上訴，嗣於上訴期間內之100年1月7日擴
  張聲明為就敗訴之30萬元全部上訴，合先說明。
二上訴人主張：上訴人因右耳垂紅腫，於90年5月31日至國軍松
  山醫院耳鼻喉科求診，由被上訴人施行手術，然被上訴人不慎
  切除耳垂，致右耳短於左耳，上訴人因此容貌受損及右耳聽力
  減弱，精神上痛苦萬分；被上訴人為彌補其過失，曾陪同上訴
  人至訴外人林靜芸整型外科診所求助，惟經告以無法整型，嗣
  被上訴人僅給付上訴人5萬元，即避不見面，上訴人得依侵權
  行為之法律關係，請求被上訴人賠償精神慰撫金30萬元等情。
  求為判命被上訴人給付上訴人30萬元之判決。
三被上訴人辯稱：上訴人之右耳經被上訴人施行手術切除囊腫後
  已復原，其容貌並未受損，被上訴人無醫療疏失；上訴人右耳
  聽力減弱則係老化所致，與被上訴人施行之手術無因果關係。
  縱認手術有瑕疵，自90年6月13日手術後，迄99年8月24日上訴
  人起訴時，已逾民法第197條第1項前段規定之2年時效，被上
  訴人得拒絕給付等語。
四兩造爭執要點及本院之判斷：
  上訴人主張因右耳垂紅腫，於90年5月31日至國軍松山醫院耳
  鼻喉科求診，由被上訴人施行手術，上訴人於手術後向被上訴
  人抱怨耳垂變短，被上訴人遂陪同至林靜芸整型外科診所就診
  ，並曾給付上訴人5萬元等情，業據上訴人提出病歷資料為證
  ，且為被上訴人所不爭執，堪信為真實。惟上訴人主張被上訴
  人因施行手術有疏失，致上訴人容貌及右耳聽力受損，應負侵
  權行為損害賠償責任等情，被上訴人則否認之，並為時效抗辯
  。經查：
  (一)按因侵權行為所生之損害賠償請求權，自請求權人知有損害
    及賠償義務人時起，2年間不行使而消滅；自有侵權行為時
    起，逾10年者亦同。時效完成後，債務人得拒絕給付，民法
    第197條第1項、第144條第1項定有明文。本件上訴人請求被
    上訴人負侵權行為損害賠償責任，係主張於90年5月31日被
    上訴人施行手術後，上訴人右耳即短於左耳，同時右耳聽力
    減弱，且曾於90年6月13日向被上訴人抱怨耳垂切得太短等
    情（參見本院卷第10頁、第247頁背面），堪認上訴人於90
    年間已知有損害及賠償義務人，然其遲至99年8月24日始提
    起本件訴訟（參見原審卷第3頁之起訴狀、第44頁之99年11
    月22日言詞辯論筆錄），所主張之損害賠償請求權顯已逾2
    年未行使而消滅。
  (二)至於上訴人雖主張：其因侵權行為所受精神損害狀態尚在繼
    續中，不適用2年時效規定等語，惟上訴人既主張於90年5月
    31日手術後因容貌及聽力受損，致精神上受有痛苦等情，可
    見上訴人係主張因一次加害行為致容貌及聽力受損，同時因
    精神痛苦而受有非財產上之損害，則其損害應均發生於90年
    間，其後縱然持續於精神上感受到痛苦，僅係損害狀態繼續
    存在之現象，難認有新損害發生，故本件請求權時效仍應自
    上訴人最初知有損害時起算2年。另上訴人雖主張：本件是
    否構成侵權行為，應行鑑定，故請求權時效須從鑑定後起算
    ，且被上訴人涉有業務過失致重傷害罪嫌之刑事追訴權時效
    尚未完成，本件請求權應適用民法第197條第1項後段之10年
    時效規定等語，惟上訴人於90年間手術後已知有損害，如前
    述，本件請求權時效自應適用民法第197條第1項前段規定，
    自上訴人知有損害時起算2年，上訴人此部分主張與民法第
    197條第1項規定不符，且別無依據，並不足採。
  (三)從而，被上訴人對於上訴人之請求為時效抗辯而拒絕給付，
    為有理由。
五綜上所述，上訴人本於侵權行為之法律關係，請求被上訴人給
  付精神慰撫金30萬元，為無理由，不應准許。原審為上訴人敗
  訴之判決，並無不合。上訴意旨指摘原判決不當，求予廢棄改
  判，為無理由，應予駁回。
六本件事證已臻明確，兩造其餘攻擊防禦方法及所提證據，核與
  本件判決結果不生影響，爰不另一一論述，併予敘明。
七據上論結，本件上訴為無理由。依民事訴訟法第436條之1第3
  項、第449條第1項、第78條，判決如主文。
中    華    民    國   100    年    11    月    25    日
                  民事第七庭  審判長法  官  林玲玉
                                    法  官  賴淑美
                                    法  官  徐千惠
以上正本係照原本作成。
本判決不得上訴。
中    華    民    國   100    年    11    月    25    日
                                    書記官  沈世儒